臺灣板橋地方法院民事判決　　　　　　100年度重訴字第465號
原　　　告　周鴻儒
被　　　告　劉怡君
　　　　　　周國凱
　　　　　　周國珍
　　　　　　周竹男
　　　　　　吳美玉
　　　　　　吳明哲
　　　　　　周秋生
　　　　　　曾至捷
　　　　　　周梅
　　　　　　林周霞
　　　　　　周阿祥
　　　　　　周水龍
　　　　　　簡周澄子
上列當事人間確認優先購買權等事件，本院判決如下：
    主  文
原告之訴駁回。
訴訟費用由原告負擔。
    事實及理由
一、按原告之訴，依其所訴之事實，在法律上顯無理由者，法院
    得不經言詞辯論，逕以判決駁回之，民事訴訟法第249條第2
    項定有明文。次按確認法律關係之訴，非原告有即受確認判
    決之法律上利益者，不得提起之，同法第247條第1項前段亦
    有明定。復按土地法第34條之1第4項之優先購買權，係屬債
    權性質，此由該條項用語，與同法第104條第2項及耕地三七
    五滅租條例第15條第3項用語不同，可以知之。被上訴人相
    互間就系爭土地應有部分之買賣，既經辦畢所有權移轉登記
    ，則上訴人本於土地法第34條之1第4項規定之優先承購權，
    請求塗銷被上訴人間之所有權移轉登記及將該應有部分出賣
    並移轉登記於伊，即無可准許；土地法第34條之1第4項僅規
    定共有人出賣共有土地或建築改良物之應有部分時，他共有
    人得以同一價格共同或單獨先承購，並未如同法第104條第
    2項後段設有出賣人未通知優先購買權人而與第三人訂立買
    賣契約者，其契約不得對抗優先購買權人之明文。故該條項
    規定之優先承購權係指他共有人於共有人出賣共有土地或建
    築改良物時，對於該共有人有請求以同樣條件訂立買賣契約
    之權而言，倘共有人違反法律規定將應有部分賣與他人已依
    法取得所有權時，他共有人不得主張該買賣為無效而塗銷其
    依法所為之登記（最高法院66年台上字第1530號及65年台上
    字第853號判例意旨參照）。
二、本件原告主張：被告周國凱等12人分別出售其等與原告共有
    之新北市○○區○○段445及446號地號土地面積共計166.38
    288平方公尺（下稱系爭土地）予被告劉怡君，並未依土地
    法第34條之1第4項規定將系爭土地之出賣條件通知原告，而
    逕自買賣系爭土地並移轉登記予被告劉怡君，致侵害原告對
    系爭土地之法定先買權。即土地法第34條之1第4項所謂「優
    先承買權」亦稱「先買權」即「法定先買權」，被告間前開
    買賣契約，應受優先承買權拘束，該權利有物權對世效力。
    被告違反前開規定所締結買賣契約，不得對抗具優先承買權
    之原告，原告自得提起訴訟確認優先承買權存在及塗銷前開
    已為所有權移轉登記，並要求出賣人按照與被告劉怡君所約
    定代價履行移轉標的物所有權與優先承買權人之義務等情。
    併為聲明：(一)確認原告就坐落新北市○○區○○段445及446
    地號土地面積166.38288平方公尺，被告周國凱等人所持有
    部分，有優先購買權存在。(二)被告等人就前項土地賣予被告
    劉怡君所為之買賣行為，准原告以同一價額優先承購。(三)被
    告周國凱等人向原告收受上開土地價金之同時，應將被告劉
    怡君所登記之土地所有權塗銷，並將其所有權移轉登記予原
    告。
三、經查，本件原告固為系爭土地之共有人之一，於土地共有人
    出賣其等之應有部分時，得依土地法第34條之1第4項主張優
    先承購（有土地登記謄本2份在卷可佐）。然土地法第34條
    之1第4項所稱「優先承購權」參諸前開判例意旨，僅屬債權
    性質，並無絕對物權效力，原告前開「土地法第34條立第4
    項權利，具物權絕對效力。」之主張已屬無據。加以，原告
    自承：系爭土地已經出售之土地共有人（即被告周國凱等12
    人）辦妥所有權移轉登記予被告劉怡君等情，並提出土地登
    記謄本附卷為佐（詳本院卷第62頁及第90頁）。按諸首揭法
    文，亦不得再本於土地法第34條之1第4項規定之優先承購權
    ，請求塗銷被告間之所有權移轉登記及將該應有部分出賣並
    移轉登記於原告。基上，原告單執未受合法通知，主張其依
    土地法第34條之1第4項規定取得之優先承購權有對世效力，
    被告均受其拘束為由，提本件確認之訴，請求確認其優先承
    購權存在；其得以同一價額優先承購；及請求塗銷被告間已
    為系爭土地所有權移轉登記云云，顯無理由，爰不經言詞辯
    論，逕以判決駁回原告之訴。
結論：原告之訴為無理由，依民事訴訟法第249 條第2 項、第78
條，判決如主文。
中    華    民    國    100  年    11       月    8    日
                  民事第一庭    法  官  黃信滿
以上正本係照原本作成
如對本判決上訴，須於判決送達後20日內向本院提出上訴狀。如
委任律師提起上訴者，應一併繳納上訴審裁判費
中    華    民    國    100  年    11       月    8    日
                                書記官  莊琬婷